臺灣臺中地方法院宣示判決筆錄　　　　　96年度易字第4172號
公　訴　人　臺灣臺中地方法院檢察署檢察官
被　　　告　甲○○
上列被告因詐欺案件，經檢察官提起公訴（九十六年度偵字第九
０二八號），並聲請認罪協商，本院合議庭裁定由受命法官獨任
進行認罪協商程序後，於中華民國九十六年九月二十七日下午四
時，在本院刑事第四法庭宣示判決，出席職員如下：
　　法　官　林學晴
　　書記官　賴淵瀛
　　通　譯
法官起立朗讀判決主文、犯罪事實要旨、處罰條文、附記事項，
及告以上訴限制、期間並提出上訴狀之法院，且諭知記載其內容
：
一、主    文：
    甲○○幫助意圖為自己不法之所有，以詐術使人將本人之物
    交付，處有期徒刑肆月，如易科罰金，以銀元佰元即新臺
    幣玖佰元折算壹日。減為有期徒刑貳月，如易科罰金，以銀
    元佰元即新臺幣玖佰元折算壹日。
二、犯罪事實要旨：
    甲○○前因妨害風化案件，經本院以八十九年度中簡字第七
    二三號判處有期徒刑三月確定，於民國八十九年六月三十日
    易科罰金執行完畢（於本件不構成累犯）。詎仍不知警惕，
    甲○○為圖得蠅利，雖可預見將自己之金融帳戶存摺及金融
    卡（包含密碼）交付予他人使用，可能因此供不法詐騙份子
    利用以詐術使他人將款項匯入後，再予提領運用，並可能因
    而幫助他人從事詐欺不法犯罪，竟仍基於幫助他人詐欺取財
    之不確定故意，於九十五年一月間，在不詳地點，將其向中
    華郵政股份有限公司（已更名為臺灣郵政股份有限公司）員
　　林西門郵局申設之帳戶號碼：00000000000000號帳戶（下稱
　　上開員林西門郵局帳戶）之存摺及金融卡（包含密碼），出
　  借並交付予真實姓名、年籍不詳，僅知其綽號為「小尖兵」
    之詐欺集團成員，以之作為免除新臺幣（下同）八千元債務
    之代價。嗣該真實姓名、年籍不詳，綽號為「小尖兵」之詐
　　欺集團成員，取得甲○○上開員林西門郵局帳戶之存摺及提
　　款卡（含密碼），即與其所屬之詐欺集團成員，共同基於意
　　圖為自己不法所有之犯意聯絡，於九十五年四月六日，由真
　　實姓名、年籍不詳，自稱「陶可欣」之詐欺集團成員，於網
　　路上與乙○○攀談，訛稱其可代為投注ＮＢＡ賽事，並要求
　　乙○○先行匯款，致乙○○不疑有他，乃依其指示於九十五
    年四月六日九時十一分許，在臺中縣大里市大新郵局，臨櫃
    匯款五萬元至賴曉萍（另案通緝中）設於臺中四張犁郵局之
    00000000000000號帳戶內；另於九十五年四月十二日某時許
    （起訴書誤載為四月十六日）、四月十七日十五時零七分許
    ，在臺中市○○路郵局，分別臨櫃匯款十萬元、十八萬五千
    元至甲○○上開員林西門郵局帳戶內，一共遭詐騙三十三萬
    五千元。嗣後乙○○始發覺受騙，旋即向員警報案而查獲上
    情。
三、處罰條文：
    刑法第三十條
    幫助他人實行犯罪行為者，為幫助犯。雖他人不知幫助之情
    者，亦同。
    幫助犯之處罰，得按正犯之刑減輕之。
    刑法第三百三十九條第一項
    意圖為自己或第三人不法之所有，以詐術使人將本人或第三
    人之物交付者，處五年以下有期徒刑、拘役或科或併科一千
    元以下罰金。
四、附記事項：
  (一)本件涉及新舊法比較部分：
  1.被告甲○○行為後，九十四年二月二日修正公布之刑法，業
    於九十五年七月一日施行。又刑法施行法增訂第一條之一，
    亦於九十五年六月十四日經總統公布，並自同年七月一日起
    施行。按行為後法律有變更者，適用行為時之法律，但行為
    後之法律有利於行為人者，適用最有利於行為人之法律，現
    行刑法第二條第一項定有明文。此條規定係規範行為後法律
　　變更所生新舊法律比較適用之準據法，是刑法第二條本身雖
　　經修正，但刑法第二條既屬適用法律之準據法，本身尚無比
　　較新舊法之問題，於新法施行後，應一律適用裁判時之現行
　　刑法第二條之規定，為「從舊從輕」之比較，合先敘明。
  2.刑法第三百三十九條第一項詐欺取財罪，法定刑得科或併科
    銀元一千元以下罰金，依修正後刑法施行法增訂第一條之一
    ：「中華民國九十四年一月七日刑法修正施行後，刑法分則
    編所定罰金之貨幣單位為新臺幣。九十四年一月七日刑法修
    正時，刑法分則編未修正之條文定有罰金者，自九十四年一
    月七日刑法修正施行後，就其所定數額提高為三十倍。但七
    十二年六月二十六日至九十四年一月七日新增或修正之條文
    ，就其所定數額提高為三倍」及刑法第三十三條第五款修正
    為：「主刑之種類如下：五、罰金：新臺幣一千元以上，以
    百元計算之」等規定觀之，依修正後之法律，刑法第三百三
    十九條第一項詐欺取財罪所得科處之罰金刑最高為新臺幣三
    萬元、最低為新臺幣一千元，然依被告行為時之刑罰法律，
    即罰金罰鍰提高標準條例第一條前段規定之提高倍數十倍及
    修正前刑法第三十三條第五款規定之罰金最低額一元計算，
    則刑法第三百三十九條第一項之詐欺取財罪所得科處之罰金
    最高為銀元一萬元，最低額為銀元十元，若換算為新臺幣，
    最高額雖與新法同為新臺幣三萬元，然最低額僅為新臺幣三
    十元。因此，比較上述修正前、後之刑罰法律，自以被告行
    為時關於科處罰金刑之法律較有利於被告。
　3.又刑法第四十一條第一項前段規定，於九十四年一月七日修
  　正、九十五年七月一日施行前之規定為：「犯最重本刑為五
    年以下有期徒刑以下之刑之罪，而受六個月以下有期徒刑或
    拘役之宣告，因身體、教育、職業、家庭之關係或其他正當
　　事由，執行顯有困難者，得以一元以上三元以下折算一日，
　　易科罰金。」；又被告行為時之易科罰金折算標準，修正前
　　罰金罰鍰提高標準條例第二條（現已刪除）規定，就其原定
　　數額提高為一百倍折算一日，則本件被告行為時之易科罰金
　　折算標準，應以銀元一百元、二百元、三百元折算一日，經
　　折算為新臺幣後，應以新臺幣三百元、六百元、九百元折算
　　為一日。修正施行後之規定則為：「犯最重本刑為五年以下
　　有期徒刑以下之刑之罪，而受六個月以下有期徒刑或拘役之
　　宣告者，得以新臺幣一千元、二千元或三千元折算一日，易
　　科罰金。」比較修正前後之易科罰金折算標準，以被告行為
　  時關於易科罰金之規定，較有利於被告。
  4.另刑法第三十條幫助犯之規定，於九十四年一月七日修正、
    九十五年七月一日施行前之規定為：「幫助他人犯罪者，為
    從犯。雖他人不知幫助之情者，亦同。從犯之處罰，得按正
    犯之刑減輕之。」，修正施行後之規定則為：「幫助他人實
    行犯罪行為者，為幫助犯。雖他人不知幫助之情者，亦同。
    幫助犯之處罰，得按正犯之刑減輕之。」，揆諸本條之修正
    理由係為確認幫助犯採共犯從屬性說之「限制從屬形式」，
    並避免「從犯」之不同解讀，而將「從犯」修正為「幫助犯
    」，並明示幫助犯之成立，亦以被幫助者著手犯罪之實行，
    且具備違法性為必要，而將條文文字修正為「幫助他人實行
    犯罪行為者，為幫助犯」。顯見修正前、後刑法第三十條關
    於幫助犯之規定，僅作文字修正，並無有利、不利之情形，
    自無新舊法比較適用之問題（最高法院九十五年度臺上字第
    六０一六號判決、最高法院九十五年第二十一次刑事庭會議
    決議參照），併予敘明。
  (二)查本件被告將其上開員林西門郵局帳戶之存摺及金融卡（包
    含密碼）交予真實姓名、年籍不詳，僅知其綽號為「小尖兵
　　」之詐欺集團成員，供作該員所屬詐欺集團共同詐欺取財之
　　用，乃係基於幫助該不詳詐欺集團詐欺取財之不確定故意，
　  而被告提供上開員林西門郵局帳戶之行為，要屬詐欺取財構
　　成要件以外之行為，則被告應屬以幫助之意思，參與詐欺取
　　財構成要件以外之行為，核其所為，係犯修正後刑法第三十
　　條第一項、第三百三十九條第一項之幫助詐欺取財罪，並依
　　修正後刑法第三十條第二項幫助犯之規定，按正犯之刑減輕
　　之（最高法院九十五年度臺上字第六０一六號判決、最高法
　　院九十五年第二十一次刑事庭會議紀錄參照）。
　(三)又被告犯罪時間係於九十六年四月二十六日以前，合於中華
　  民國九十六年罪犯減刑條例所定減刑要件，應依該條例第二
    條第一項第三款規定，減其刑期二分之一，並依同條例第九
    條之規定，併諭知易科罰金之折算標準。
五、協商判決除有刑事訴訟法第四百五十五條之四第一項第一款
    於本訊問程序終結前，被告撤銷協商合意或檢察官撤回協商
    聲請者；第二款被告協商之意思非出於自由意志者；第四款
    被告所犯之罪非第四百五十五條之二第一項所定得以聲請協
    商判決者；第六款被告有其他較重之裁判上一罪之犯罪事實
    者；第七款法院認應諭知免刑或免訴、不受理者情形之一，
    及違反同條第二項「法院應於協商合意範圍內為判決；法院
    為協商判決所科之刑，以宣告緩刑或二年以下有期徒刑、拘
    役或罰金為限」之規定者外，不得上訴。
六、如有上開可得上訴情形，得自收受宣示判決筆錄送達之日起
    十日內，向本院提出上訴書狀，上訴於第二審法院。
中　　華　　民　　國　　96　　年　　 9　　月　　27　　日
            　　　臺灣臺中地方法院刑事第四庭
                              　　書記官  賴淵瀛
                              　　法  官  林學晴
上正本證明與原本無異。
                              　　書記官  賴淵瀛
中　　華　　民　　國　　96　　年　　 9　　月　  27　　日
